【裁判字號】    94,訴,3333
【裁判日期】    950424
【裁判案由】    毒品危害防制條例
【裁判全文】
臺灣高雄地方法院刑事判決              94年度訴字第3333號
公  訴  人  臺灣高雄地方法院檢察署檢察官
被      告  乙○○
上列被告因違反毒品危害防制條例案件，經檢察官提起公訴（94
年度毒偵字第5420號、94年度毒偵字第15636 號），被告於準備
程序中為有罪之陳述，經本院合議庭裁定由受命法官進行簡式審
判程序獨任審理，本院判決如下：
    主  文
乙○○連續轉讓第一級毒品，處有期徒刑壹年壹月，扣案之海洛
因捌包（含盛裝海洛因之包裝袋，合計淨重貳點零伍公克，空包
裝重貳點零捌公克）沒收銷燬之；又連續轉讓第二級毒品，處有
期徒刑柒月，扣案之甲基安非他命肆包（含盛裝甲基安非他命之
包裝袋，合計驗前毛重壹點貳公克，驗後毛重零點捌公克）、空
分裝袋柒個、吸管貳支、鋁製香菸盒壹個，沒收銷燬之。應執行
有期徒刑壹年陸月，扣案之海洛因捌包（含盛裝海洛因之包裝袋
，合計淨重貳點零伍公克，空包裝重貳點零捌公克），及甲基安
非他命肆包（含盛裝甲基安非他命之包裝袋，合計驗前毛重壹點
貳公克，驗後毛重零點捌公克）、空分裝袋柒個、吸管貳支、鋁
製香菸盒壹個，均沒收銷燬之。
    事  實
一、乙○○明知安非他命、海洛因分別係毒品危害防制條例第二
    條第二項第一款、第二款所指之第一級毒品、第二級毒品，
    非經許可，不得非法持有、施用及轉讓，竟分別基於轉讓第
    一級毒品海洛因、第二級毒品甲基安非他命之概括犯意，分
    別於民國93年底某日時起1 月間某日時起至94年4 月30日某
    時止，在高雄縣大社鄉○○路180 號KD網際網路店內及高雄
    縣市某路邊等處，連續以新台幣（下同）500 元或1000元不
    等之成本價，約隔每3 至5 天1 次，每次轉讓約供1 次施用
    之量之第一級毒品海洛因予顏榮信多次。另於94年1 月間某
    日時起至2 月27日下午2 時許，在高雄縣市不詳等處，連續
    無償轉讓數量不詳然足供1 次施用之微量第二級毒品甲基安
    非他命予江易錡施用約2 、3 次。嗣於94年2 月27日下午3
    時許，乙○○駕駛ZW—6859車號自小客車，搭載江易錡，行
    至高雄縣大社鄉○○路與大新街口時，經警據報到場攔查時
    ，於同日時20分許，在高雄縣大社鄉○○路36之2 號旁空地
    遭警查獲，當場查扣乙○○自車窗拋出海洛因7 包（含盛裝
    海洛因之包裝袋，合計淨重1.93公克，空包裝重1.87公克）
    ，及甲基安非他命4 包（含盛裝甲基安非他命之包裝袋，合
    計驗前毛重1.2 公克，驗後毛重0.8 公克）、空分裝袋7 個
    、吸管2 支、鋁製香菸盒1 個。另於同年7 月4 日晚間9時
    50分許，經警在上開KD網際網路店內查獲被告，並在其身上
    扣得上開海洛因1 包（含盛裝海洛因之包裝袋，淨重0. 12
    公克，空包裝重0.21公克）而悉上情。
二、案經高雄市政府警察局左營分局移送臺灣高雄地方法院檢察
    署檢察官偵查起訴，嗣本院訊問被告後，因被告認罪，並詢
    問檢察官、被告意見後，乃裁定進行簡式審判程序。
    理  由
一、本件被告乙○○所犯係死刑、無期徒刑、最輕本刑為3 年以
    上有期徒刑以外之罪，其於準備程序中就被訴事實為有罪之
    陳述，經法官告知簡式審判程序之旨，並聽取公訴人、被告
    之意見後，認為適宜由受命法官獨任進行簡式審判程序，依
    刑事訴訟法第273 條之1 第1 項規定，裁定由受命法官獨任
    進行簡式審判程序，合先敘明。
二、訊據被告乙○○對於前揭轉讓第一級毒品海洛因、第二級毒
    品安非他命予顏榮信、江易錡之事實於本院審理時坦承不諱
    ，核與證人顏榮信、江易錡於偵查中所述情節相符。扣案之
    海洛因8 包（含盛裝海洛因之包裝袋，合計淨重2.05公克，
    空包裝重2.08公克），及甲基安非他命4 包（含盛裝甲基安
    非他命之包裝袋，合計驗前毛重1.2 公克，驗後毛重0.8 公
    克）、空分裝袋7 個、吸管2 支、鋁製香菸盒1 個，經送驗
    後分呈海洛因、甲基安非他命陽性反應，亦有高雄醫學大學
    附設中和紀念醫院94年3 月22日之0000-000、00 00-000 、
    0000-000、0000-000號；94年10月11日0000-000、0000-000
    、0000-000檢驗報告各1 紙及法務部調查局94年4 月29日調
    科壹字第220019731 、94年9 月14日調科壹字第220020900
    號鑑定通知書各1紙附卷為憑，足徵被告前開自白與事實相
    符，應堪採信。是本件事證明確，被告犯行洵堪認定，應予
    依法論科。
三、核被告無償轉讓海洛因、甲基安非他命之行為，係犯毒品危
    害防制條例第8 條第1 項之轉讓第一級毒品罪、同條第2 項
    之轉讓第二級毒品罪。其接續持有海洛因、甲基安非他命之
    低度行為，應為轉讓海洛因、甲基安非他命之高度行為所吸
    收，故不另論罪。其先後多次轉讓海洛因、甲基安非他命之
    犯行，均時間緊密，犯意概括，所犯構成要件相同，為連續
    犯，各依刑法第56條規定，以連續轉讓海洛因、連續轉讓甲
    基安非他命之1 罪論，並加重其刑。又其所犯轉讓第一級毒
    品罪、第二級毒品罪之間，犯意各別，行為互殊，應予分論
    併罰。另被告所為轉讓毒品部分，因不能證明所轉讓者之重
    量逾10公克，尚難依毒品危害防制條例第8 條第6 項之規定
    予以加重，併此敘明。爰審酌被告犯罪之目的、動機、手段
    ，，轉讓行為之次數，殘害他人身心健康，對社會風氣造成
    之負面影響，惟念其犯後坦承犯行，態度尚可等一切情狀，
    量處如主文所示之刑，並定其應執行之刑。又扣案之海洛因
    8 包（含盛裝海洛因之包裝袋，合計淨重2.05公克，空包裝
    重2.08公克），及甲基安非他命4 包（含盛裝甲基安非他命
    之包裝袋，合計驗前毛重1.2 公克，驗後毛重0.8 公克）、
    空分裝袋7 個、吸管2 支、鋁製香菸盒1 個，均與被告持有
    毒品之犯行有關，而持有復為轉讓毒品之犯行所吸收，故應
    認被告此部分之扣案物與本案有關，從而該扣案物送驗後均
    呈海洛因、甲基安非他命陽性反應已如前述，而前揭包裝袋
    、吸管、香菸盒等物，復無法或不易與毒品剝離，為免執行
    困難，均全部視同毒品處理，依同條例第18條第1 項前段之
    規定，諭知沒收銷燬之。至鑑驗中所費失之毒品，既已滅失
    ，爰不再諭知沒收銷燬。
四、末按甲基安非他命經行政院衛生署先後於69年12月8 日衛署
    藥字第301124號、79年10月9 日衛署藥字第904142號公告列
    入藥物藥商管理法第16條第1 款（即現行藥事法第22條第1
    項第1 款）之禁藥管理，迄今尚屬藥事法所規範之禁藥，然
    同時亦屬於毒品危害防制條例第2 條第2 項規定之第二級毒
    品。又關於轉讓甲基安非他命之行為，分別於藥事法第83條
    第1 項、毒品危害防制條例第8 條第2 項定有罰則，其中藥
    事法第83條第1 項法定刑為7 年以下有期徒刑，得併科新臺
    幣5 百萬元以下罰金，較毒品危害防制條例第8 條第2 項法
    定刑為6 月以上5 年以下有期徒刑，得併科新臺幣70萬罰金
    之刑度為重。而藥事法第83條第1 項係於93年4 月21日修正
    公布，同年月23日施行，毒品危害防制條例則係92年7 月9
    日修正公布，自93年1 月9 日起施行，因此，藥事法第83條
    第1 項之規定，應屬毒品危害防制條例第8 條第2 項、第6
    項之後法。惟毒品危害防制條例，係為防制毒品危害，維護
    國民身心健康而制定，且所謂毒品，係指具有成癮性、濫用
    性及對社會危害性之麻醉藥品與其製品及影響精神物質與其
    製品；並依毒品成癮性、濫用性及對社會危害性，授權由法
    務部會同行政院衛生署組成審議委員會，每三個月定期檢討
    ，報由行政院公告調整之。至醫藥及科學上需用之麻醉藥品
    與其製品及影響精神物質與其製品之管理，另以法律定之，
    毒品危害防制條例第1 條、第2 條明揭此旨。而藥事法立法
    目的在於藥事管理，主管機關為行政院衛生署或直轄市政府
    或縣市政府，故藥事之管理，則僅止於藥品之管理，禁藥亦
    未必為毒品，此參諸藥事法第1 條、第2 條規定自明。故毒
    品危害防制條例與藥事法二者，並無必然之特別法與普通法
    關係。從而涉及行為人自戕之施用毒品、與因此衍生販賣、
    轉讓、運輸、販賣毒品之罪行，衡諸前揭立法意旨，應適用
    毒品危害防制條例之規定，較意在防止一般不知情國民誤用
    他人違法製造、販賣、輸入、供應、調劑、運送、寄藏、牙
    保、轉讓或意圖販賣而陳列偽藥、禁藥，致傷身心健康之藥
    事法為當，併予敘明。
據上論斷，應依刑事訴訟法第273 條之1 第1 項、第299 條第1
項前段，毒品危害防制條例第8 條第1 項、第2 項、第18條第1
項前段，刑法第11條、第56條、第51條第5 款，判決如主文。
本案經檢察官甲○○到庭執行職務。
中    華    民    國    95    年    4     月    24    日
              刑事第八庭  法  官  黃宣撫
如不服本判決，應於判決送達後10日內，向本院提出上訴狀。
以上正本證明與原本無異。
中    華    民    國    95    年    4     月    24    日
                          書記官  鄭永媚
附錄本判決論罪法條：
毒品危害防制條例第8條：
轉讓第一級毒品者，處1 年以上7 年以下有期徒刑，得併科新臺
幣1 百萬元以下罰金。
轉讓第二級毒品者，處6 月以上5 年以下有期徒刑，得併科新臺
幣70萬元以下罰金。
轉讓第三級毒品者，處3 年以下有期徒刑，得併科新臺幣30萬元
以下罰金。
轉讓第四級毒品者，處1 年以下有期徒刑，得併科新臺幣10萬元
以下罰金。
前四項之未遂犯罰之。
轉讓毒品達一定數量者，加重其刑至二分之一，其標準由行政院
定之。


司法院資訊處製作；財團法人民間司法改革基金會備份。
